【裁判字號】    98,豐交簡上,340
【裁判日期】    980512
【裁判案由】    公共危險
【裁判全文】
臺灣臺中地方法院刑事判決         98年度豐交簡上字第340號
上  訴  人
即  被  告  甲○○
上列上訴人因公共危險案件，不服本院豐原簡易庭九十八年度豐
交簡字第一三七號，中華民國九十八年二月二十六日第一審簡易
判決（起訴案號：臺灣臺中地方法院檢察署九十八年度速偵字第
四一四號），提起上訴，本院管轄第二審之合議庭判決如下：
    主    文
上訴駁回。
    犯罪事實
一、甲○○前於民國九十六年間，曾先後均因醉態駕駛之公共危
    險案件，經本院豐原簡易庭以九十六年度豐交簡字第五０九
    號判處有期徒刑三月，並由本院以九十六年度豐交簡上字第
    六七七號判決駁回其上訴；暨經臺灣彰化地方法院以九十六
    年度彰交簡字三四八號判處有期徒刑二月，嗣二案並經定應
    執行刑為有期徒刑四月確定，其甫在九十七年五月二日因易
    科罰金執行完畢；詎仍不知戒慎其行，甲○○已明知服用酒
    類或其他相類似之物，不能安全駕駛動力交通工具者，不得
    駕駛動力交通工具，竟於九十八年一月二十日十九時許，在
    臺中縣大雅鄉○○路○段之「老潭羊肉爐」店內飲用啤酒若
    干瓶後，於其吐氣所含酒精成分已逾每公升０．五五毫克，
    而達於不能安全駕駛之狀態下，仍於飲酒後之不詳時間，無
    適合之駕駛執照（因前案酒後駕車而遭吊銷）而駕駛動力交
    通工具即車牌號碼5059－NC號自用小客車上路，欲返回其位
    在臺中縣大雅鄉○○路○段一三六巷七一之一五號住處。嗣
    甲○○於同日十九時五十分許，駕駛上開自用小客車沿臺中
    縣大雅鄉○○路○段行經該路段與雅秀路之交叉路口時，因
    酒後操控能力欠佳，不慎撞擊乙○○所有停置於路旁之車牌
    號碼TK－5762號自用小客車，後經員警據報趕赴現場處理，
    並對甲○○施以酒精濃度測試，測得其呼氣酒精成分高達每
    公升一‧一七毫克，已逾法定標準值，始進而查悉上情。
二、案經臺中縣警察局豐原分局報請臺灣臺中地方法院檢察署檢
    察官偵查後，聲請以簡易判決處刑。
    理    由
一、上開犯罪事實，業據上訴人即被告（下稱被告）甲○○於警
    詢、偵查及本院審理時均坦承不諱，並有酒精測定紀錄表、
    刑法第一百八十五條之三，查獲後測試、觀察職務報告、汽
    機車駕駛人酒後生理協調平衡檢測紀錄表（因被告泥醉而無
    法檢測）、臺中縣警察局舉發違反道路交通管理事件通知單
    、道路交通事故現場圖及肇事現場照片十二張等件附卷足資
    佐憑（見警卷第12頁至第15頁、第23頁、第26頁至第28頁）
    ，是被告自白核予客觀事實相符，堪予採信。另按汽車駕駛
    人飲用酒類後其呼氣所含酒精濃度超過每公升０‧二五毫克
    者，不得駕車，道路交通安全規則第一百十四條第二款定有
    明文。又醫學文獻上認吐氣所含酒精濃度達每公升０‧二五
    毫克者，有輕度協調功能降低之現象；每公升達０‧五毫克
    者，有反應較慢、感覺減低、影響駕駛之現象等現象；每公
    升達０‧七五毫克者，有思考改變、個性行為改變之現象，
    此有行政院國軍退除役官兵輔導委員會臺北榮民總醫院（八
    八）北總內字第二六八六八號函及附件可考。再按刑法第一
    百八十五條之三服用酒類不能安全駕駛而駕駛之公共危險罪
    ，其立法目的乃在藉抽象危險犯之構成要件，以嚇阻酒後駕
    車危害道路交通安全，故其構成要件係以「抽象危險犯」為
    前提，不以發生具體危險為必要，同時參考德國、美國之認
    定標準，對於呼氣酒精濃度已達每公升０‧五五毫克（即０
    ‧二五mg/l）或血液濃度達０‧一一％以上，肇事率為一般
    正常人之十倍，認已達「不能安全駕駛」之標準，此有法務
    部於八十八年五月十日邀集交通部、行政院衛生署、內政部
    警政署、中央警察大學等單位相關人員召開之研商訂定刑法
    第一百八十五條之三服用毒品、麻醉藥品、酒類或其他相類
    之物，不能安全駕駛交通工具之認定標準會議結論可參。本
    件被告經施測其呼氣酒精濃度為每公升一‧一七毫克，依前
    揭臺北榮民總醫院函示說明，足認被告當時已有思考改變、
    個性行為改變之現象，其復駕駛車輛撞擊停駐於路旁之車輛
    而肇事。而汽車駕駛人飲酒後，會降低對光線之適應能力，
    削弱其對於路況及車前狀況辨識之正確性，亦使神經反應遲
    鈍，致使駕駛人駕車時無法適切操控車輛，因此酒後駕車，
    對一般往來之公眾及駕駛人自身皆具有高度危險性，此為智
    識健全之人所可認識者；且酒後不應駕車之觀念，復已透過
    教育及各類媒體廣為宣導，為一般民眾所週知，故被告對於
    酒後不能駕車及酒醉駕車之危險性，應有相當之認識。綜上
    ，已足認被告因酒後注意力、反應力、感知能力、駕駛能力
    均降低，已達不能安全駕駛動力交通工具之程度。是本件事
    證至臻明確，被告犯行洵堪認定。
二、核被告甲○○所為，係犯刑法第一百八十五條之三服用酒類
    不能安全駕駛動力交通工具而駕駛罪。另被告有前開犯罪事
    實欄所載經有期徒刑宣告及執行完畢之情形，此有其臺灣高
    等法院被告前案紀錄表可按，被告受有期徒刑執行完畢後，
    五年以內故意再犯本件有期徒刑以上之罪，為累犯，應依刑
    法第四十七條第一項之規定予以加重其刑。原簡易判決因認
    被告罪行事證明確，適用刑法第一百八十五條之三、第四十
    七條第一項、第四十一條第一項前段、第四十二條第三項前
    段、刑法施行法第一條之一（第一項）之規定，對被告科處
    有期徒刑四月，併科罰金新臺幣十萬元，並諭知有期徒刑易
    科罰金與罰金刑易服勞役之折算標準，其認事用法並無違誤
    ，量刑亦稱妥適。
三、被告甲○○在本院就其所觸犯之本件公共危險罪行，並未提
    出其他可供審酌之有利證據，僅具狀陳稱：目前經濟不景氣
    ，且伊與配偶均失業中，伊實無能力負擔原審量處之裁罰結
    果，希望能從輕量刑云云；惟按刑罰之量定，固屬法院自由
    裁量之職權行使，但仍應審酌刑法第五十七條所列各款事由
    及一切情狀，為酌量輕重之標準，並非漫無限制；在同一犯
    罪事實與情節，如別無其他加重或減輕之原因，下級審法院
    量定之刑，亦無過重或失輕之不當情形，則上級審法院對下
    級審法院之職權行使，原則上應予尊重；此有最高法院八十
    五年度台上字第二四四六號裁判意旨可資參酌，是法律賦予
    審判者自由裁量權，雖此項裁量權之行使，並非得以任意或
    自由為之，仍應受一般法律原則之拘束、符合法律授權之目
    的，並受法律秩序之理念、法律感情及慣例所規範，亦即
    法官量刑權固為受法律拘束之裁量原則，但其內涵、表現仍
    將因各法官的理念、價值觀、法學教育背景的不同而異，是
    以自由裁量的界限實難有客觀的解答，端賴法官於個案審判
    時，依個案事由加以審酌，倘無裁量濫用情事，要難謂其有
    不當之處。次按刑事簡易判決得無庸就刑法第五十七條規定
    事項所審酌之情形，加以記載說明，此觀刑事訴訟法第四百
    五十四條規定自明，本件原審適用簡易判決處刑程序，雖未
    就刑法第五十七條所列各款例示事由之審酌於判決中詳加記
    載量刑依據，惟依前揭法條、說明，尚不得即謂原審未加以
    審酌前開事由而遽認其判決不適法，殆無疑義。且被告於本
    件所犯係刑法第一百八十五條之三之服用酒類不能安全駕駛
    動力交通工具而駕駛罪，其法定刑為「一年以下有期徒刑、
    拘役或科或併科十五萬元以下罰金」，原審已依刑事訴訟法
    第四百五十四條第二項規定，逕行引用起訴書，詳細記載認
    定之犯罪事實、證據及應適用之法條，顯已審酌被告之前科
    素行，其屢屢觸犯相同類型之案件，顯見酒後自制力不佳，
    本件被告之酒醉程度，駕駛交通工具為自用小客車，對往來
    人車安全造成相當之危險，且最終亦確實有駕車肇事之情形
    ，暨被告犯後始終坦承犯行，態度良好，並與遭碰撞之車輛
    所有人乙○○達成和解（因被告於九十八年二月二十四日即
    提出其與乙○○所共同簽立之和解書請承審法官參酌，而本
    件原審係於同年月二十六日始為判決，堪認原簡易判決已有
    斟酌前述兩造達成和解之情事）等一切情狀，而於法定刑度
    範圍內科處被告有期徒刑四月，併科罰金新臺幣十萬元，並
    諭知易科罰金與易服勞役之折算標準，自難逕謂有何違法失
    當之處。況被告謂其目前經濟狀況欠佳等情縱若屬實，然其
    所犯酒後駕車之公共危險罪行嚴重威脅道路交通往來安全，
    且實際上亦撞擊旁車而肇事，其犯罪所生具體危害不容輕忽
    ，如非確有不得已之特殊事由，實不宜率予輕縱。而被告復
    有前揭犯罪事實欄所載二次因酒醉駕駛交通工具之公共危險
    案件之前科紀錄，其卻仍不知警省悔悟，戒慎約束自己之行
    為，猶恣意復行酒後駕車，本件自應量處較上揭二案件為重
    之刑罰，俾能獲致刑罰執行之警惕教化功能，惕勵被告能幡
    然悔悟，徹底戒絕醉態駕駛之惡習。準此，原判決除認事用
    法均無不當外，量刑亦堪稱妥適。被告上訴意旨既未能具體
    指摘原判決認事用法有何疏漏或違誤之處，僅空言原審量刑
    過重，即對原判決提起上訴，已有未適，且被告前揭所陳尚
    不足以動搖第一審簡易判決所認定之犯罪事實與量刑結果，
    因認被告上訴為無理由，應予駁回。
據上論斷，應依刑事訴訟法第四百五十五條之一第一項、第三項
、第三百六十八條，判決如主文。
中    華    民    國    98    年    5     月    12    日
                  刑事第三庭  審判長法  官  周瑞芬
                                    法  官  李慧瑜
                                    法  官  陳思成
上正本證明與原本無異。
不得上訴。
                                    書記官  吳詩琳
中    華    民    國    98    年    5     月    12    日


司法院資訊處製作；財團法人民間司法改革基金會備份。
